ACORDAO-COMPLETO-2425510

ACÓRDÃO 10197/2020 ATA 33/2020 - PRIMEIRA CÂMARA

VISTOS, relatados e discutidos estes autos de tomada de contas especial instaurada pela Secretaria Especial de Cultura, em desfavor da empresa Y.C.O Promoções e Produções de Eventos Ltda. - ME e do Sr. José Cícero da Silva, dirigente da mencionada entidade, em razão da não comprovação da regular aplicação dos recursos captados sob a égide do projeto cultural Pronac 7-0318, que visou à "realização de shows de música instrumental nos postos de gasolina em pontos estratégicos das estradas do Brasil, com a participação de profissionais da área da psicopedagogia, alertando a população quanto às penalidades e à importância de se combater a prostituição infantil nas estradas brasileiras",
ACORDAM os Ministros do Tribunal de Contas da União, reunidos em sessão da Primeira Câmara diante das razões expostas pelo Relator em:
9.1. com fulcro no art. 12, § 3º, da Lei 8.443/1992, considerar revéis a empresa Y.C.O Promoções e Produções de Eventos Ltda. - ME e o Sr. José Cícero da Silva; 
	9.2. nos termos dos arts. 1º, I, 16, III, alíneas "b" e "c", 19 e 23, III, da Lei 8.443/1992, julgar irregulares as contas da empresa Y.C.O Promoções e Produções de Eventos Ltda. - ME e do Sr. José Cícero da Silva, condenando-os solidariamente ao pagamento da importância a seguir especificada, atualizada monetariamente e acrescida dos juros de mora, calculados a partir da data discriminada até a da efetiva quitação do débito, fixando-lhes o prazo de quinze dias, para que comprovem perante o Tribunal o recolhimento da referida quantia aos cofres do Fundo Nacional de Cultura, em consonância com o disposto nos arts. 23, III, alínea "a", da citada lei e 214, III, alínea "a", do Regimento Interno do TCU:
	Data de ocorrência
	Valor histórico (R$) 

	30/1/2009
	244.300,00

9.3. autorizar, desde logo, a cobrança judicial da dívida, caso não sejam atendidas as notificações, em observância ao disposto no art. 28, II, da Lei 8.443/1992;
9.4. com fundamento nos arts. 28, I, da Lei 8.443/1992 e 217, §§ 1º e 2º, do Regimento Interno do TCU, autorizar desde logo, caso seja requerido, o pagamento da dívida em até 36 parcelas, incidindo, sobre cada uma delas, corrigida monetariamente, os correspondentes acréscimos legais, fixando o prazo de quinze dias, a contar do recebimento da notificação, para comprovarem perante o Tribunal o recolhimento da primeira parcela, e de trinta dias, a contar da parcela anterior, para comprovarem o recolhimento das demais parcelas, devendo incidir, sobre cada valor mensal, atualizado monetariamente, os juros de mora devidos, na forma prevista na legislação em vigor, alertando os responsáveis de que a falta de comprovação do recolhimento de qualquer parcela importará o vencimento antecipado do saldo devedor, nos termos do § 2º do art. 217 do Regimento Interno deste Tribunal;
9.5. dar ciência desta deliberação à Procuradoria da República no Estado de Minas Gerais, consoante disposto nos arts. 16, § 3º, da Lei 8.443/1992 e 209, § 7º, do Regimento Interno do TCU, para adoção das medidas cabíveis; e
9.6. dar ciência desta deliberação à Secretaria Especial da Cultura e aos responsáveis.

Tomada de contas especial instaurada pela Secretaria Especial de Cultura em razão da não comprovação da regular aplicação de recursos captados, com fulcro na Lei Rouanet, visando à realização de shows de música instrumental em postos de gasolina localizados em pontos estratégicos das estradas do Brasil.

Primeira Câmara

Secretaria Especial da Cultura.

3. Interessados/Responsáveis:
3.1. Responsáveis: Jose Cicero da Silva (CPF XXX.705.796-XX) e Y.C.O Promoções e Produções de Eventos Ltda. - ME (CNPJ 04.955.354/0001-40).

13.1. Ministros presentes: Walton Alencar Rodrigues (Presidente), Benjamin Zymler (Relator), Bruno Dantas e Vital do Rêgo.
13.2. Ministro-Substituto presente: Weder de Oliveira.

BENJAMIN ZYMLER

Cuidam os autos de tomada de contas especial instaurada pela Secretaria Especial de Cultura, em desfavor da empresa Y.C.O Promoções e Produções de Eventos Ltda. - ME e do Sr. José Cícero da Silva, dirigente da mencionada entidade, em razão da não comprovação da regular aplicação dos recursos captados sob a égide do projeto cultural Pronac 7-0318, que visou à "realização de shows de música instrumental nos postos de gasolina em pontos estratégicos das estradas do Brasil, com a participação de profissionais da área da psicopedagogia, alertando a população quanto às penalidades e à importância de se combater a prostituição infantil nas estradas brasileiras".
2.	Por meio da Portaria 200/2007 de 11/4/2007, foi autorizada a captação de R$ 244.300,00 (duzentos e quarenta e quatro mil e trezentos reais) , a ser realizada no período de 13/4/2007 a 30/6/2009 (peça 5) . A prestação de contas da utilização desses recursos deveria ser apresentada até o dia 14/12/2014.
3.	A empresa captou integralmente o montante autorizado, conforme atestam o recibo de mecenato (peça 6) e os extratos bancários juntados a estes autos (peça 10) .
4.	No dia 30/4/2016, o dirigente da Secretaria Especial de Cultura autorizou a instauração desta tomada de contas especial, tendo em vista não ter sido comprovada a regular aplicação dos recursos em tela.
5.	Em seu relatório (peça 23) , o tomador de contas concluiu que o prejuízo atingiria o valor histórico de R$ 244.300,00 (duzentos e quarenta e quatro mil e trezentos reais) , correspondente ao total captado. A responsabilidade por esse débito foi imputada à empresa Y.C.O Promoções e Produções de Eventos Ltda. - ME e ao Sr. José Cícero da Silva. 
6.	No dia 11/12/2018, a Controladoria-Geral da União manifestou sua concordância com esse entendimento (peças 24, 25 e 26) . Em 31/12/2018, o ministro responsável pela área atestou haver tomado conhecimento das conclusões a que chegaram as instâncias que o precederam e determinou o encaminhamento deste processo ao Tribunal de Contas da União.
7.	No âmbito desta Corte, o auditor destacou que:
	a) não houve o transcurso de mais de dez anos entre o fato gerador do prejuízo sob comento, ocorrido no dia 30/1/2009, e a notificação dos responsáveis pela autoridade administrativa federal competente, realizada no dia 30/4/2016. Assim sendo, foi respeitado o limite definido nos art. 6º, II, e 19 da IN/TCU 71/2012;
	b) o valor atualizado do débito apurado, sem computar os juros, atingiu, no dia 1/1/2017, R$ 403.412,59 (quatrocentos e três mil quatrocentos e doze reais e cinquenta e nove centavos) . Por via de consequência, foi suplantado o limite mínimo de R$ 100.000,00 (cem mil reais) , estabelecido nos arts. 6º, I, e 19 da IN/TCU 71/2012;
	c) no TC Processo 009.647/2019-8, está sendo apurada a responsabilidade desses responsáveis por outro dano experimentado pelo Erário. Além disso, eles estão arrolados em outra tomada de contas especial que ainda não foi encaminhada ao TCU;
	d) a empresa Y.C.O Promoções e Produções de Eventos Ltda. - ME e o Sr. José Cícero da Silva foram responsáveis pela gestão e aplicação dos recursos captados com fulcro no projeto cultural Pronac 7-0318;
	e) na Súmula TCU 286, foi estabelecido que, quando a pessoa jurídica de direito privado for convenente, a entidade e seus dirigentes atuam como gestores públicos e, devido a essa condição, devem comprovar a regular aplicação dos recursos públicos. Esse entendimento foi estendido, por meio do Acórdão 2590/2013-TCU-Primeira Câmara, às hipóteses de captação de recursos com amparo na Lei 8.313/1991 (Lei Rouanet) , tendo em vista que se trata de recursos públicos federais oriundos de renúncia fiscal prevista em lei; e
	f) os agentes responsabilizados na fase interna tiveram oportunidade para apresentar as respectivas defesas. Contudo, eles não apresentaram justificativas suficientes para elidir a irregularidade. Além disso, não recolheram o montante devido aos cofres do Fundo Nacional de Cultura, razão pela qual as imputações efetuadas naquela fase devem ser mantidas.
8.	Em seguida, o auditor analisou as irregularidades apuradas nestes autos, tendo salientado que:
	- Irregularidade 1: ausência de documentos na prestação de contas dos recursos federais repassados à empresa Y.C.O PROMOCOES E PRODUCOES DE EVENTOS LTDA - ME
	a) o administrador que apresenta a prestação de contas incompleta viola o dever de prestar contas, notadamente quanto à necessidade de comprovar a regular aplicação dos recursos federais repassados. Ademais, infringe princípios constitucionais, como os da legalidade, moralidade e publicidade. Por via de consequência, o gestor pode ser punido pela prática dessa conduta;
	b) no caso vertente, o MinC apontou problemas na documentação anexada à prestação de contas, o que ensejou a realização de diligência aos responsáveis. Tendo em conta que tais problemas não foram devidamente solucionados, a referida prestação foi reprovada;
	c) diante disso, os responsáveis apresentaram recurso, cujos argumentos foram considerados insuficientes para elidir a irregularidade, como se observa no seguinte trecho do Despacho 9/2016 (peça 13) :
"3. O Relatório de Execução n° 24/2015 (fls.  197-198) elaborado por esta Gerência concluiu que o objeto e os objetivos do projeto não foram alcançados. Foram constatadas as seguintes irregularidades: 
a) O projeto previa a realização de dez apresentações de música instrumental com a participação de grupos de mágica e psicopedagogas; as fotografias apresentadas nos autos não comprovam as apresentações de música instrumental, apenas números circenses, caracterizando-se desvio de finalidade da proposta cultural.  
b)  O material de divulgação enviado apresenta data posterior à execução do projeto e à entrega da Prestação de Contas Final do proponente, não sendo possível reconhecer a data de realização efetiva do projeto. 
c) Não consta nos autos clipagem ou artigos de jornais que possam comprovar a execução e o plano de divulgação do projeto; além disso, o material de divulgação entregue não possui logomarca do patrocinador (Souza Cruz) , mas de duas outras empresas. 
d) A existência de diversos pagamentos globalizados apresentados em notas fiscais de uma dessas empresas, que aparece no material de divulgação do projeto; observa-se ainda, a existência de uma única nota fiscal com a descrição de pagamento de todos os materiais de divulgação, serviços de produção prestados e taxas da prefeitura. 
e) Não há declarações dos espaços públicos onde foram realizados os eventos. 
f) O Relatório de Execução de Receitas e Despesas, bem como o Relatório Físico, estão descritos com despesas globais; o Relatório Final não especifica as ações do projeto nem apresenta datas e locais das apresentações, não sendo possível atestar o cumprimento do objeto e objetivos do projeto em tela. 
Ressalta-se que o proponente foi diligenciado em 30/10/2014 por meio do Oficio n° 132/2014 G1/Passivo/SEFIC para apresentar a documentação necessária e sanar todas as inconformidades, porém não houve resposta.
4. Dessa maneira, verifica-se que a gestão empreendida no projeto cultural foi qualificada como IRREGULAR. Sugere-se a reprovação da prestação de contas e a devolução ao FNC -  Fundo Nacional de Cultura do montante de R$ 244.300,00 (duzentos e quarenta e quatro mil e trezentos reais) , que atualizado pelo índice da caderneta de poupança, até a presente data, corresponde ao montante de R$ 390.571,60 (trezentos e noventa mil, quinhentos e setenta e um reais e sessenta centavos) , conforme Demonstrativo de Cálculo anexo ao Comunicado nº 15/2016 Gl/Passivo/SEFIC/MinC";
	d) foi apontado um débito solidário no valor histórico de R$ 244.300,00 (duzentos e quarenta e quatro mil e trezentos reais) , que foi atribuído ao Sr. José Cícero da Silva e à empresa Y.C.O Promoções e Produções de Eventos Ltda. - ME; e
	e) no caso em exame, ocorreu a prescrição da pretensão punitiva do TCU, uma vez que a irregularidade sancionada ocorreu em 30/1/2009, o que implica dizer que transcorreram mais de 10 anos sem a prática do ato que ordenará a citação dos responsáveis.
9.	Com fulcro no acima exposto, o auditor propôs realizar a citação dos responsáveis, com fundamento nos arts. 10, § 1º, e 12, I e II, da Lei 8.443/1992 e 202, I e II, do Regimento Interno do TCU (peça 30) .
10.	O Diretor da 3ª Diretoria da SecexTCE e o titular daquela unidade técnica manifestaram sua concordância com essa proposta (peças 31 e 32) .
11.	No dia 6/2/2020, por meio de despacho, autorizei a realização das citações na forma proposta pela unidade técnica (peça 33) .
12.	A empresa Y.C.O Promoções e Produções de Eventos Ltda. - ME foi regularmente citada, por meio do Ofício 4.070/2020 - Seproc (peça 36) , de 3/3/2020, que foi recebido no dia 6/3/2020 (peça 40) . Foi solicitada e deferida a prorrogação do prazo para apresentação de defesa (peça 42) .
13.	O Sr. José Cícero da Silva foi regularmente citado, por intermédio do Ofício 4.071/2020 - Seproc (peça 37) , de 3/3/2020, que foi recebido no dia 6/3/2020 (peça 41) . Foi solicitada e deferida a prorrogação do prazo para apresentação de defesa (peça 42) . Conforme Despacho de Conclusão das Comunicações Processuais (peça 43) , as providências inerentes às comunicações processuais foram concluídas. 
14.	Entretanto, os responsáveis permaneceram silentes, o que levou o auditor a propor que eles sejam considerados revéis, nos termos do art. 12, § 3º, da Lei 8.443/1992.
15.	Quanto ao mérito desta TCE, o auditor frisou que:
	a) não houve o transcurso de mais de dez anos entre o fato gerador (ocorrido em 30/1/2009) e a notificação dos responsáveis pela autoridade administrativa federal competente (encaminhada no dia 30/4/2016) . Logo, foi observado o disposto nos arts. 6º, II, e 19 da IN/TCU 71/2012;
	b) o valor atualizado do débito apurado, sem o cômputo de juros, atingiu no dia 1º/1/2017 R$ 403.412,59 (quatrocentos e três mil quatrocentos e doze reais e cinquenta e nove centavos) , superando o limite mínimo de R$ 100.000,00 (cem mil reais) , estabelecido nos arts. 6º, I, e 19 da IN/TCU 71/2012;
	c) tramita no TCU o TC Processo 009.647/2019-8, relativo à tomada de contas especial instaurada pelo então Ministério da Cultura, atual Ministério da Cidadania, em razão da impugnação parcial das despesas realizadas pela empresa Y.C.O. Promoções e Produções de Eventos Ltda. com os recursos oriundos do Projeto PRONAC 8-2.045; 
	d) há registro de uma tomada de contas especial, que se encontra na CGU, na qual é apurada a conduta dos mesmos responsáveis arrolados nestes autos;
	e) 	cumpre tecer breves considerações sobre a forma como são realizadas as comunicações processuais no TCU. A esse respeito, destacam-se os arts. 179 do Regimento Interno do TCU e 3º e 4º da Resolução TCU 170/2004, a seguir transcritos:
	"Art. 179. A citação, a audiência ou a notificação, bem como a comunicação de diligência, farse-ão:
I - mediante ciência da parte, efetivada por servidor designado, por meio eletrônico, fac-símile, telegrama ou qualquer outra forma, desde que fique confirmada inequivocamente a entrega da comunicação ao destinatário;
II - mediante carta registrada, com aviso de recebimento que comprove a entrega no endereço do destinatário;
	III - por edital publicado no Diário Oficial da União, quando o seu destinatário não for localizado."
"Art. 3º As comunicações serão dirigidas ao responsável, ou ao interessado, ou ao dirigente de órgão ou entidade, ou ao representante legal ou ao procurador constituído nos autos, com poderes expressos no mandato para esse fim, por meio de:
I - correio eletrônico, fac-símile ou telegrama;
II - servidor designado;
III - carta registrada, com aviso de recebimento;
IV - edital publicado no Diário Oficial da União, quando o seu destinatário não for localizado, nas hipóteses em que seja necessário o exercício de defesa.
Art. 4º. Consideram-se entregues as comunicações:
I - efetivadas conforme disposto nos incisos I e II do artigo anterior, mediante confirmação da ciência do destinatário;
II - realizadas na forma prevista no inciso III do artigo anterior, com o retorno do aviso de recebimento, entregue comprovadamente no endereço do destinatário;
III - na data de publicação do edital no Diário Oficial da União, quando realizadas na forma prevista no inciso IV do artigo anterior.
§ 1º O endereço do destinatário deverá ser previamente confirmado mediante consulta aos sistemas disponíveis ao Tribunal ou a outros meios de informação, a qual deverá ser juntada ao respectivo processo."
	f) portanto, a validade da citação via postal não depende de que o aviso de recebimento seja assinado pelo próprio destinatário da comunicação, o que dispensa, no caso em tela, a entrega do AR em "mãos próprias". A exigência da norma é no sentido de o Tribunal verificar se a correspondência foi entregue no endereço correto, residindo aqui a necessidade de certeza inequívoca;
	g) a jurisprudência do TCU acolheu esse entendimento, conforme se verifica nos trechos de julgados a seguir transcritos:
	"São válidas as comunicações processuais entregues, mediante carta registrada, no endereço correto do responsável, não havendo necessidade de que o recebimento seja feito por ele próprio." (Acórdão 3648/2013-TCU-Segunda Câmara, relatado pelo Ministro José Jorge) ; e
	"É prescindível a entrega pessoal das comunicações pelo TCU, razão pela qual não há necessidade de que o aviso de recebimento seja assinado pelo próprio destinatário. Entregandose a correspondência no endereço correto do destinatário, presume-se o recebimento da citação." (Acórdão 1019/2008-TCU-Plenário, relatado pelo Ministro Benjamin Zymler) .
	h) a validade do critério de comunicação processual do TCU foi referendada pelo Supremo Tribunal Federal, durante o julgamento do MS-AgR 25.816/DF, quando se afirmou a desnecessidade da ciência pessoal do interessado, entendendo-se suficiente a comprovação da entrega do "AR" no endereço do destinatário, in verbis:
"Ementa: agravo regimental. Mandado de segurança. Desnecessidade de intimação pessoal das decisões do tribunal de contas da união. art. 179 do regimento interno do TCU. Intimação do ato impugnado por carta registrada, iniciado o prazo do art. 18 da lei nº 1.533/51 da data constante do aviso de recebimento. Decadência reconhecida. Agravo improvido.
O envio de carta registrada com aviso de recebimento está expressamente enumerado entre os meios de comunicação de que dispõe o Tribunal de Contas da União para proceder às suas intimações.
O inciso II do art. 179 do Regimento Interno do TCU é claro ao exigir apenas a comprovação da entrega no endereço do destinatário, bastando o aviso de recebimento simples." 
	i) no caso vertente, a citação dos responsáveis foi promovida mediante a entrega comprovada de ofícios nos endereços constantes da base de dados da Receita Federal;
	j) nos processos que tramitam no TCU, a revelia não leva à presunção de que seriam verdadeiras todas as imputações levantadas contra os responsáveis, diferentemente do que ocorre no processo civil, em que a revelia do réu opera a presunção da verdade dos fatos narrados pelo autor. Nesse sentido, pode ser citado, por exemplo, o Acórdão 1009/2018-TCU-Plenário, relatado pelo Ministro Bruno Dantas. Por via de consequência, a avaliação das responsabilidades não pode prescindir das provas existentes no processo ou para ele carreadas;
	k) ao não apresentar defesa, os responsáveis deixaram de produzir prova da regular aplicação dos recursos sob sua responsabilidade, em afronta às normas que impõem aos gestores públicos a obrigação legal de, sempre que demandados pelos órgãos de controle, apresentar os documentos que demonstrem a correta utilização das verbas públicas, a exemplo do art. 93 do Decreto-Lei 200/196, in verbis:
	"Quem quer que utilize dinheiros públicos terá de justificar seu bom e regular emprego na conformidade das leis, regulamentos e normas emanadas das autoridades administrativas competentes";
	l) tendo em vista o princípio da verdade real, que rege esta Corte, procurou-se nas manifestações dos responsáveis exaradas na fase interna desta tomada de contas especial, se havia algum argumento que pudesse ser aproveitado a seu favor. Contudo, verificou-se a inexistência de argumentos aptos para elidir as irregularidades apontadas; 
	m) em processos nos quais a parte interessada não se manifestou acerca das irregularidades imputadas, não há elementos para que se possa efetivamente aferir e reconhecer a ocorrência de boa-fé na conduta dos responsáveis. Logo, este Tribunal pode, desde logo, proferir o julgamento de mérito pela irregularidade das contas, nos termos do art. 202, §§ 2º e 6º, do Regimento Interno do TCU; e
	n) a jurisprudência pacífica nesta Corte é no sentido da imprescritibilidade das ações de ressarcimento ao Erário (Súmula TCU 282) . Dessa forma, identificado dano ao Erário, devese instaurar e julgar o processo de tomada de contas especial para responsabilizar seus agentes causadores, respeitando o direito ao contraditório e à ampla defesa, independentemente de quando ocorreram os atos impugnados.
16.	Com fulcro nessas considerações, o auditor propôs (peça 44) :
	a) com fulcro no art. 12, § 3º, da Lei 8.443/1992, considerar revéis a empresa Y.C.O Promoções e Produções de Eventos Ltda. - ME e o Sr. José Cícero da Silva, dando-se prosseguimento ao presente processo; 
	b) nos termos dos arts. 1º, I, 16, III, alíneas "b" e "c", 19 e 23, III, da Lei 8.443/1992, julgar irregulares as contas da empresa Y.C.O Promoções e Produções de Eventos Ltda. - ME e do Sr. José Cícero da Silva, condenando-os solidariamente ao pagamento da importância a seguir especificada:
	Data de ocorrência
	Valor histórico (R$) 

	30/1/2009
	244.300,00

c) nos termos do arts. 16, § 3º, da Lei 8.443/1992 e 209, § 7º, do Regimento Interno do TCU, enviar cópia do acórdão que vier a ser prolatado, bem como do relatório e do voto que o fundamentarem, à Procuradoria da República no Estado de MG, para adoção das medidas cabíveis; e
d) enviar cópia do acórdão que vier a ser proferido à Secretaria Especial de Cultura e aos responsáveis.
17.	O Diretor da 3ª Diretoria da SecexTCE e o secretário substituto daquela unidade técnica manifestaram sua concordância com essa proposta (peças 45 e 46) .
18.	O Procurador Marinus Eduardo De Vries Marsico manifestou sua concordância com essa proposta (peça 47) .
	É o Relatório.

Bruno Araujo Beserra Lago (OAB/DF 53.467), representando a empresa Y.C.O Promoções e Produções de Eventos Ltda. - ME e o Sr. José Cícero da Silva

Procurador Marinus Eduardo De Vries Marsico.

TOMADA DE CONTAS ESPECIAL. CAPTAÇÃO DE RECURSOS POR MEIO DE PROJETO CULTURAL. REALIZAÇÃO DE SHOWS MUSICAIS EM POSTOS DE GASOLINA, NO ÂMBITO DE CAMPANHAS CONTRA A PROSTITUIÇÃO INFANTIL NAS ESTRADAS. NÃO COMPROVAÇÃO DA REGULAR APLICAÇÃO DOS RECURSOS CAPTADOS. CITAÇÃO. REVELIA. PRESCRIÇÃO DA PRETENSÃO PUNITIVA DO TCU. CONTAS JULGADAS IRREGULARES. DÉBITO SOLIDÁRIO.

TOMADA DE CONTAS ESPECIAL (TCE)

Secretaria de Controle Externo de Tomada de Contas Especial (SecexTCE).

I - Introdução
Trata-se de tomada de contas especial instaurada pela Secretaria Especial de Cultura em desfavor da empresa Y.C.O Promoções e Produções de Eventos Ltda. - ME e do Sr. José Cícero da Silva, dirigente da mencionada entidade privada, em decorrência da não comprovação da regular aplicação dos recursos captados sob a égide do projeto cultural Pronac 7-0318, que visou à "realização de shows de música instrumental nos postos de gasolina em pontos estratégicos das estradas do Brasil, com a participação de profissionais da área da psicopedagogia, alertando a população quanto às penalidades e à importância de se combater a prostituição infantil nas estradas brasileiras".
2.	Foi autorizada a captação de R$ 244.300,00 (duzentos e quarenta e quatro mil e trezentos reais) , a ser realizada no período de 13/4/2007 a 30/6/2009. Aduzo que a empresa em tela captou integralmente o montante autorizado, conforme atestam o recibo de mecenato e os extratos bancários juntados a estes autos.
3.	Após analisar a prestação de contas apresentada pelos responsáveis, a área técnica da Secretaria Especial de Cultura apontou a existência das seguintes irregularidades: 
a) o projeto aprovado previa a realização de dez apresentações de música instrumental com a participação de grupos de mágica e psicopedagogas. Contudo, as fotografias apresentadas nos autos não comprovam as apresentações de música instrumental, mas apenas de números circenses. Logo, caracterizando-se desvio da proposta cultural.  
b)  a data consignada no material de divulgação é posterior à execução do projeto e à entrega da prestação de contas final. Logo, ele não comprova a realização efetiva do projeto na data avençada;
c) não foram juntados aos autos clippings ou artigos de jornais que comprovem a execução e a divulgação do projeto;
d) o material de divulgação entregue não possui a logomarca do patrocinador (Souza Cruz) , mas de duas outras empresas;
e) foi emitida apenas uma única nota fiscal com a descrição de pagamento de todos os materiais de divulgação, serviços de produção prestados e taxas da prefeitura;
f) não foram juntadas aos autos declarações emitidas pelos espaços públicos onde foram realizados os eventos; e
g) no relatório de execução de receitas e despesas, foram registradas despesas globais. Ademais, no relatório final, não foram especificadas as ações do projeto nem as datas e os locais das supostas apresentações. 
4.	A área técnica da Secretaria Especial de Cultura acrescentou que:
	a) no dia 30/10/2014, foi promovida diligência à empresa proponente, tendo sido solicitada a apresentação da documentação necessária para sanar todas as inconformidades. Porém, a referida entidade permaneceu silente; 
	b) dessa maneira, a gestão do projeto cultural em tela deve ser considerada irregular, o que acarreta a reprovação da prestação de contas e a devolução ao Fundo Nacional de Cultura do montante histórico de R$ 244.300,00 (duzentos e quarenta e quatro mil e trezentos reais) ; e
	c) o mencionado débito foi atribuído de forma solidária ao Sr. José Cícero da Silva e à empresa Y.C.O Promoções e Produções de Eventos Ltda. - ME.
5.	Com fulcro nesse documento, no dia 30/4/2016, o dirigente da mencionada secretaria autorizou a instauração desta tomada de contas especial.
6.	Em seu relatório, o tomador de contas concordou com o entendimento da área técnica, no que concerne ao valor do prejuízo sofrido pelo Erário e aos responsáveis. No dia 11/12/2018, a Controladoria-Geral da União se manifestou favoravelmente ao acolhimento das conclusões a que chegou o responsável pela TCE. Em 31/12/2018, o ministro responsável pela área atestou haver tomado conhecimento das conclusões das instâncias que o precederam e determinou o encaminhamento deste processo ao Tribunal de Contas da União.
7.	No âmbito desta Corte, foi regularmente realizada a citação da empresa Y.C.O Promoções e Produções de Eventos Ltda. - ME e do Sr. José Cícero da Silva. Contudo, ambos não apresentaram defesa nem recolheram o valor do débito.
8.	Diante disso, a unidade técnica propôs:
	a) com fulcro no art. 12, § 3º, da Lei 8.443/1992, considerar revéis a empresa Y.C.O Promoções e Produções de Eventos Ltda. - ME e o Sr. José Cícero da Silva, dando-se prosseguimento ao presente processo; e
	b) nos termos dos arts. 1º, I, 16, III, alíneas "b" e "c", 19 e 23, III, da Lei 8.443/1992, julgar irregulares as contas da empresa Y.C.O Promoções e Produções de Eventos Ltda. - ME e do Sr. José Cícero da Silva, condenando-os solidariamente ao pagamento da importância a seguir especificada:
	Data de ocorrência
	Valor histórico (R$) 

	30/1/2009
	244.300,00

9.	O Procurador Marinus Eduardo De Vries Marsico manifestou sua concordância com essa proposta.
II - Análise do mérito desta tomada de contas especial
10.	Com fulcro na análise empreendida pela unidade técnica, que incorporo desde já às minhas razões de decidir, endosso o entendimento esposado pelas instâncias que me precederam. Contudo, entendo necessário tecer algumas considerações adicionais, o que passo a fazer.
11.	Compulsando estes autos, verifiquei que os ofícios de citação da empresa Y.C.O Promoções e Produções de Eventos Ltda. - ME e do Sr. José Cícero da Silva foram encaminhados aos endereços constantes da base de dados da Receita Federal. Aduzo que ambos os documentos foram recebidos pelo Sr. Roberto Cícero da Silva.
12.	Saliento que a validade da citação via postal não depende de que o aviso de recebimento seja assinado pelo próprio destinatário da comunicação, o que dispensa a entrega do AR em "mãos próprias". Nesse sentido, os arts. 179 do Regimento Interno do TCU e 3º e 4º da Resolução TCU 170/2004 determinam que o Tribunal verifique se a correspondência foi entregue no endereço correto, residindo aqui a necessidade de certeza inequívoca.
13.	No caso vertente, essa verificação foi realizada e os ofícios foram comprovadamente entregues nos endereços inseridos em uma base de dados oficial.
14.	Por oportuno, informo que o advogado dos responsáveis solicitou e obteve vista e cópia dos presentes autos, além de prorrogação do prazo para apresentação da defesa. Por conseguinte, restou comprovada a ciência desta TCE.
15.	Tendo em vista que as alegações de defesa não foram apresentadas, cumpre considerar a empresa Y.C.O Promoções e Produções de Eventos Ltda. - ME e o Sr. José Cícero da Silva revéis, dando-se prosseguimento ao processo, nos termos do art. 12, § 3º, da Lei 8.443/1992.
16.	Ao não apresentar defesa, os responsáveis deixaram de produzir prova da regular aplicação dos recursos sob sua responsabilidade, em afronta às normas que impõem aos gestores públicos a obrigação legal de, sempre que forem demandados pelos órgãos de controle, apresentarem documentos que demonstrem a correta utilização das verbas públicas, a exemplo do art. 93 do Decreto-Lei 200/1967, in verbis:
	"Quem quer que utilize dinheiros públicos terá de justificar seu bom e regular emprego na conformidade das leis, regulamentos e normas emanadas das autoridades administrativas competentes".
17.	Acrescento que a omissão dos responsáveis, além de caracterizar a violação de diversos dispositivos legais, como o acima citado, ensejou a permanência das irregularidades apontadas pela Secretaria de Cultura e pelo órgão de controle interno, que encontram respaldo nos documentos acostados a estes autos. Por outro lado, verifiquei a inexistência neste processo de argumentos aptos para elidir tais irregularidades. 
18.	Em processos nos quais a parte interessada não se manifestou acerca das irregularidades imputadas, não há elementos para que se possa efetivamente aferir e reconhecer a ocorrência de boa-fé na conduta dos responsáveis. Logo, este Tribunal pode, desde logo, proferir o julgamento de mérito pela irregularidade das presentes contas, nos termos do art. 202, §§ 2º e 6º, do Regimento Interno do TCU.
19.	Ressalto que a pretensão punitiva do TCU, conforme estabelecido no Acórdão 1441/2016-TCU-Plenário, por mim relatado, subordina-se ao prazo geral de prescrição indicado no art. 205 do Código Civil, que é de dez anos, contado da data de ocorrência da irregularidade sancionada, em consonância com o art. 189 do Código Civil, sendo este prazo interrompido pelo ato que ordenar a citação, a audiência ou a oitiva dos responsáveis.
20.	No caso em exame, constatei que ocorreu a referida prescrição, uma vez que a irregularidade sancionada ocorreu em 30/1/2009 e o ato que determinou a citação foi praticado no dia 5/2/2020.
21.	Com espeque nessas considerações e em linha de sintonia com a unidade técnica e o representante do Ministério Público de Contas, julgo que as contas da empresa Y.C.O Promoções e Produções de Eventos Ltda. - ME e do Sr. José Cícero da Silva devem ser julgadas irregulares, sendo-lhes imputado débito solidário no valor histórico de R$ 244.300,00 (duzentos e quarenta e quatro mil e trezentos reais) .
	Diante de todo o exposto, voto por que seja adotada a deliberação que ora submeto a este Colegiado. 
TCU, Sala das Sessões Ministro Luciano Brandão Alves de Souza, em 22 de setembro de 2020.
BENJAMIN ZYMLER 
Relator